【裁判字號】    97,易,2542
【裁判日期】    980623
【裁判案由】    詐欺
【裁判全文】
臺灣臺北地方法院刑事判決              97年度易字第2542號
公  訴  人  臺灣臺北地方法院檢察署檢察官
被      告  丙○○
上列被告因詐欺案件，經檢察官提起公訴（96年度偵字第25167
號），本院判決如下：
    主  文
丙○○幫助意圖為自己不法之所有，以詐術使人將本人之物交付
，處有期徒刑肆月，如易科罰金，以新臺幣壹仟元折算壹日。
其餘被訴部分公訴不受理。
    事  實
一、丙○○於預見提供自己帳戶予不明人士使用，可能幫助他人
    從事詐欺犯罪下，仍基於縱有人以其金融帳戶實施詐欺犯罪
    亦不違背其本意之未必故意，先於民國96年9 月19日14時許
    ，向中國信託商業銀行股份有限公司（下稱中國信託銀行）
    申請補發帳號000000000000號帳戶（下稱中國信託銀行帳戶
    ）之存摺、金融卡及密碼，並於中國信託銀行核發之96年9
    月19日14時9 分許起至18時14分間某時，在不詳處所，交付
    上開金融卡及密碼予真實姓名年籍均不詳之成年人，嗣該人
    即基於為自己不法所有之意圖，於當日晚上18時14分許，以
    電話向丁○○謊稱渠日前進行購物轉帳時操作錯誤，需依指
    示操作始能避免每月扣款云云，致丁○○陷於錯誤，因而於
    同日19時18分許，依該電話指示操作而轉帳29,000元至丙○○上開中國信託銀行帳戶，並遭人提領一空。嗣丁○○查覺
    有異而報警處理，始循線查悉上情。
二、案經臺北市政府警察局大安分局報告臺灣臺北地方法院檢察
    署檢察官偵查起訴。
    理  由
壹、證據能力：
    本案被告丙○○及檢察官，對於下述各項證據方法，於本院
    言詞辯論終結前，均未對於證據能力聲明異議，經本院審酌
    該等證據做成之情況，亦無違法不當情形，均適宜為本案證
    據，皆有證據能力，合先敘明。
貳、有罪部分：
一、訊據被告丙○○矢口否認有何幫助詐欺取財之犯行，辯稱：
    伊之前在大陸投資按摩院，但因經營狀況不佳，所以要委託
    朋友接手，後來有朋友說有人要接，會幫伊把大陸那邊的錢
    匯回來，所以伊才去補辦中國信託銀行存摺，但是因為匯款
    金額有限制，所以才又去臺北富邦銀行股份有限公司（下稱
    臺北富邦銀行）南港分行開設帳號：000000000000000 號帳
    戶（下稱臺北富邦銀行帳戶）。伊平日是以開計程車為生，
    所以把上開兩個帳戶的金融卡及密碼與存摺放在副駕駛座，
    是有一天發現兩個帳戶都不見了，伊才先打電話向中國信託
    銀行辦理掛失，並親自前往臺北富邦銀行掛失，但辦到一半
    警察就來了，伊未提供帳戶予他人犯罪使用云云。經查：
（一）被告於96年9 月19日14時9 分許向中國信託銀行申請補發
      上開中國信託銀行帳戶而取得金融卡、密碼及存摺後，被
      害人丁○○旋於同日18時14分許，因接到電話謊稱日前進
      行購物轉帳時操作錯誤，需依指示操作始能避免每月扣款
      之詐騙電話，致丁○○陷於錯誤，因而於同日19時18分許
      ，依該電話指示操作而轉帳29,000元至丙○○上開中國信
      託銀行帳戶，並遭人提領一空等事實，業據被害人丁○○
      指述在卷（偵卷第14-16 頁），並有中國信託銀行96年10
      月1 日中信銀集作字第96507958號函檢附之被告開戶及申
      請補發資料、交易明細表附卷可稽（偵卷第8-10、38、41
      、66頁），足見丁○○確有遭真實姓名不詳之成年男子詐
      欺取財，並將遭騙款項匯入被告丙○○上開中國信託銀行
      帳戶無訛。
（二）被告雖否認有提供上開中國信託銀行帳戶供他人犯詐欺罪
      使用，惟查：
  １、被告雖辯稱申請補發該帳戶係用於供友人匯還投資款云云
      ，然被告自案發迄今，始終未能提出所謂在大陸投資及友
      人匯款與曾經催促友人還款之資料以供本院調查，是其上
      開抗辯是否為真，本有可疑。再者，被告自稱鎮日辛苦駕
      駛計程車賺取生活費用，足見其應非經常有大筆金錢於金
      融帳戶往來之人，是其若係真欲申請上開兩個銀行帳戶供
      友人匯還大筆投資款項，則其自應妥適保管該等帳戶之存
      摺、金融卡及密碼，以防該等匯款遭他人盜領。然被告卻
      辯稱係將該等帳戶放置於計程車的副駕駛座上，並任令他
      人知悉密碼而得使用該等金融卡，且在遭人竊取多日後仍
      渾然不知，其之辯詞自與常情有違，已難採信。
  ２、又被告係於96年9 月17日申請上開臺北富邦銀行帳戶，並
      於翌（18）日即有被害人乙○○受詐騙匯款至該帳戶內，
      業據被害人乙○○指述在卷（偵卷第82-83 頁），且有富
      邦銀行97年5 月20日北富銀營作字第9707523 號函檢附之
      開戶資料及交易明細在卷可查。而被告則係於96年9 月19
      日始向中國信託銀行申請補發帳戶，且於當日即有丁○○
      受騙匯款至該帳戶，業如前述。綜上，可知被告於開立臺
      北富邦銀行之帳戶後，即喪失該帳戶之持有而為他人詐欺
      犯罪所用，嗣於申請補發中國信託銀行帳戶後，始再喪失
      該等帳戶之持有而為他人詐欺犯罪所用，是被告辯稱其係
      同時喪失上開二帳戶，顯非事實。
  ３. 況該等實際實施詐騙行為之人，既知以他人之帳戶掩飾犯
      罪證據及所得，則其應係聰明狡詐之徒，而非智能愚昧之
      人。渠等當知社會上一般正常之人，如其帳戶存摺、印章
      、金融卡遺失或遭竊，為防止他人拾得或竊得其存摺、金
      融卡之人盜領其存款或作為不法使用而徒增訟累，必於發
      現後立即報警或向金融機構辦理掛失止付。而於原帳戶所
      有人掛失止付後，渠等即無法以拾得或竊得之存摺、金融
      卡提領該帳戶內之存款，在此情形下，如仍以此帳戶作為
      其犯罪工具，則在渠等向他人詐騙，並誘使被害人將款項
      匯入該帳戶後，則極有可能因帳戶所有人掛失止付而無法
      提領，渠等大費周章從事於犯罪之行為即失其意，而無法
      得償犯罪目的。換言之，從事此等財產犯罪之不法份子，
      若非確知該帳戶所有人不會去報警或掛失止付，並可確定
      能自由使用該帳戶提款、轉帳，則渠等應不至於以該帳戶
      從事於財產犯罪。再衡以被害人丁○○匯入款項至被告上
      開中國信託銀行帳戶後，該筆匯款隨即於翌日遭領取，足
      見該不法詐騙份子於向被害人詐騙時，確有把握該帳戶不
      會被帳戶所有人掛失止付。足見被告上開辯解均屬卸責之
      詞，要不可採，堪認被告確係有於96年9 月19日14時9 分
      許起至18時14分間某時，將上開中國信託銀行帳戶之存摺
      、金融卡及密碼交予不詳之人使用。
（三）而金融帳戶事關個人財產權益之保障，其專有性甚高，除
      非本人或與本人具有親密或信賴關係者，難認有何特殊情
      況交予他人使用，縱偶須交付他人使用，亦必深入瞭解用
      途及合理性，始可安心提供。再現今不法份子為掩飾其不
      法獲利行徑，且避免執法人員之追究處罰，經常誘使一般
      民眾提供金融機構帳戶存摺等資料，渠等再反覆以此帳戶
      供作對外詐騙或其他各種財產犯罪之不法用途使用，並藉
      此掩飾就各該重大犯罪所得財物，業經電視新聞及報章雜
      誌等大眾傳播媒體多所報導，政府機關及金融機構亦極力
      宣導，期使民眾注意防範，則於一般人本於生活經驗及認
      識，在客觀上當可預見完全不相識或不甚熟識之人要求提
      供金融機構存款帳戶之存摺、金融卡及其密碼等供其使用
      之行徑，往往與利用該帳戶進行詐騙或其他財產犯罪有密
      切關連，是被告當可知將其帳戶交予他人使用，將有助於
      詐騙份子作為收取詐欺他人所得款項、財物並隱匿其身分
      及款項流向之用途，故被告主觀上當有預見幫助他人詐欺
      財物之可能。
（四）綜上，被告確有將上開銀行帳戶提供予不詳之人用以遂行
      詐騙犯行，本案事證明確，被告犯行洵堪認定，應依法論
      科。
二、論罪科刑：
（一）查被告僅交付帳戶供姓名年籍不詳之成年人，對該人之詐
      欺犯行提供助力，並無共同實行詐欺犯行之犯意聯絡或行
      為分擔，僅有幫助他人遂行詐欺，核其所為，係犯刑法第
      339 條第1 項詐欺取財罪之幫助犯，依刑法第30條第1 項
      、2 項之規定，得依正犯之刑減輕之。
（二）爰審酌被告將帳戶提供不詳之人使用，致被害人權利受損
      ，並造成犯罪追查不易，導致犯罪橫行，且犯後飾詞否認
      犯行，並無悔意，行為要有不該，惟念及本件被害人受騙
      金額非鉅，並參酌被告之犯罪動機、前科素行等一切情狀
      ，量處如主文所示之刑，並諭知易科罰金之折算標準，以
      示懲儆。
、公訴不受理部分：
一、公訴意旨另以：被告明知將自己之金融機構帳戶提供他人使
    用，將可能遭詐騙集團利用作為犯罪工具，猶基於幫助詐欺
    之犯意，於96年9 月18日、19日前不詳時日，在不詳地點，
    交付其開設之上開臺北富邦銀行帳戶之存摺、金融卡、密碼
    予真實姓名年籍不詳之人。該人所屬詐欺集團成員隨即基於
    為自己不法所有之意圖，於96年9 月18日，向乙○○佯稱渠
    等日前進行購物轉帳時，操作錯誤，致成分期付款，如不依
    指示操作自動櫃員機取消之，每月將會定期扣款云云，乙○○因而陷於錯誤，轉帳29,988元至上開臺北富邦銀行帳戶，
    因認被告涉犯刑法第30條、第339 條第1 項之幫助詐欺罪嫌
    等語。
二、按同一案件繫屬於有管轄權之數法院者，由繫屬在先之法院
    審判之，刑事訴訟法第8 條定有明文。又所謂同一案件，除
    事實上之同一案件外，尚包括法律上之同一案件（即實質上
    一罪或裁判上一罪）在內。次按依刑事訴訟法第8 條不得審
    判者，應為不受理之判決，同法第303 條第7 款亦有明文。
三、經查，被告於預見提供自己帳戶予不明人士使用，可能幫助
    他人從事詐欺犯罪下，仍基於縱有人以其金融帳戶實施詐欺
    犯罪亦不違背其本意之未必故意，於96年9 月17、18日之某
    時，在不詳地點，將其向臺北富邦銀行申請之上開帳戶提供
    予真實姓名年籍不詳之成年男子，嗣即該成年男子基於意圖
    為自己不法所有之犯意，於96年9 月18日，打電話給乙○○
    ，佯稱其等網購時之匯款設定錯誤，需依指示操作提款機，
    致乙○○陷於錯誤，乙○○於96年9 月18日分次匯款29,988
    元、29,000元、50,000元、20,000元至被告上開臺北富邦銀
    行帳戶，旋均遭提領一空之事實，業經臺灣士林地方法院檢
    察署檢察官於97年2 月27日以97年度偵字第915 、2142號移
    請併案審理，於同年3 月13日繫屬臺灣士林地方法院，並由
    臺灣士林地方法院於98年5 月11日以97年度易字第731 號判
    處有期徒刑5 月，尚未確定等情，有本院公務電話紀錄、併
    案意旨書、臺灣高等法院被告前案紀錄表在卷可按。而上開
    公訴意旨之犯罪事實，與該案係以同一帳戶幫助他人用以詐
    欺，核與該案為實質上之一罪，兩者應屬於法律上之同一案
    件。而本案係於97年8 月26日始繫屬本院一情，亦有臺灣臺
    北地方法院檢察署97年8 月26日甲○玲能96偵25167 字第83
    04號函暨其上本院收文章戳在卷可稽。是同一案件先後繫屬
    於臺灣士林地方法院及本院，揆諸前揭規定，自應由繫屬在
    先之臺灣士林地方法院審判，本院依法不得審判，自應為不
    受理之判決。
據上論斷，應依刑事訴訟法第299 條第1 項前段、第303 條第7
款，刑法第30條第1 項、第2 項、第339 條第1 項、第47條第1
項、第41條第1 項前段，刑法施行法第1 條之1 ，判決如主文。
本案經檢察官孫沛琦到庭執行職務。
中    華    民    國    98    年    6     月    23    日
                  刑事第七庭審判長法  官  高偉文
                                  法  官  林欣苑
                                  法  官  林勇如
上正本證明與原本無異。
如不服本判決應於收受送達後10日內向本院提出上訴書狀，並應
敘述具體理由；其未敘述上訴理由者，應於上訴期間屆滿後20日
內向本院補提理由書（均須按他造當事人之人數附繕本）「切勿
逕送上級法院」。告訴人或被害人如對於本判決不服者，應具備
理由請求檢察官上訴，其上訴期間之計算係以檢察官收受判決正
本之日期為準。
                                  書記官  葉潔如
中    華    民    國    98    年    6     月    23    日
附錄本案論罪科刑法條全文：
中華民國刑法第30條
幫助他人實行犯罪行為者，為幫助犯。雖他人不知幫助之情者，
亦同。
幫助犯之處罰，得按正犯之刑減輕之。
中華民國刑法第339 條
意圖為自己或第三人不法之所有，以詐術使人將本人或第三人之
物交付者，處5 年以下有期徒刑、拘役或科或併科1 千元以下罰
金。
以前項方法得財產上不法之利益或使第三人得之者，亦同。
前二項之未遂犯罰之。


司法院資訊處製作；財團法人民間司法改革基金會備份。
